---
title: "Práctica 2 - Modelos de distribución de probabilidad"
author: ""
date: "noviembre de 2017"
output: html_document
---
# Introducción

El conjunto de datos BATTERY incluido en el paquete PASWR2 contiene 100 observaciones de 2 variables
correspondientes a la duración de dos tipos de baterías A y B (en horas). El conjunto de datos es un
data.frame con las columnas lifetime y facility. Para realizar esta práctica, carga primero el conjunto de
datos en tu espacio de trabajo, por ejemplo:

```{r, warning=FALSE, message=FALSE}
library(PASWR2)
datos <- BATTERY
```

Fíjate que tienes que tener instalado el paquete PASWR2 para poder acceder a este conjunto de datos.
La variable de interés es lifetime, pero como sabemos que los datos se refieren a dos tipos distintos de
baterías, posiblemente nos interese separarlos. En esta práctica vamos a realizar cálculo de probabilidades
basados en este conjunto de datos para que se vea una aplicación, aunque tengamos que hacer uso de algún
concepto de inferencia.

### Actividad 1

##### • Realiza un histograma de todas las filas de la variable lifetime y comprueba que efectivamente nos interesa separar los datos.


```{r,warning=FALSE}
hist(datos$lifetime, xlab = "Tiempo de duración", ylab = "Elementos", main = "Histograma del tiempo de duración")
```

*Se observa claramente como los resultados se agrupan en dos bloques, correspondientes a las pilas de tipo A y B.*


##### • Crea dos conjuntos de datos diferentes para los dos tipos de baterías, por ejemplo datosA y datosB.

```{r, warning=FALSE, message=FALSE}
datosA <- subset(datos, facility == "A")
datosB <- subset(datos, facility == "B")
```


##### • Realiza ahora un histograma de cada uno de los tipos y comenta si te parece que los datos siguen una distribucion normal.

```{r, warning=FALSE}
hist(datosA$lifetime, xlab = "Tiempo de duración", ylab = "Elementos", main = "Histograma del tiempo de duración de las pilas A")
hist(datosB$lifetime, xlab = "Tiempo de duración", ylab = "Elementos", main = "Histograma del tiempo de duración de las pilas B")
```

*Aunque sería necesario un estudio mas exaustivo, si parece una distribución normal, y probablemente con un mayor número de datos los saltos que se pueden apreciar en el gráfico se suavicen.*


##### • Confirma tus conclusiones con alguna/s de las herramientas vistas en clase (test de normalidad, gráfico Quantil-Quantil, . . . )

```{r, warning=FALSE}
shapiro.test(datosA$lifetime)
shapiro.test(datosB$lifetime)
```

*El valor obtenido de p-valor en ambos casos es lo suficientemente alto como para poder afirmar que se trata de una distribución normal.*


### Actividad 2

#####Ahora que sabemos que nuestros datos siguen aproximadamente una distribución normal, tendríamos que estimar sus parámetros μ y $\sigma$. A partir de ahí, podemos realizar cálculo de probabilidades de la normal.

##### • Realiza una estimación puntual de la media y la desviación típica de la población de cada tipo de baterías (La estimación puntual se verá en el módulo de inferencia. A efectos de esta práctica, sirven la media y desviación típica muestrales).

```{r}
mean_A <- mean(datosA$lifetime)
mean_A
mean_B <- mean(datosB$lifetime)
mean_B
desv_A <- sd(datosA$lifetime)
desv_A
desv_B <- sd(datosB$lifetime)
desv_B
```

##### • Calcula la probabilidad de que una batería tomada al azar del tipo A dure más de 210 horas

```{r}
pnorm(q = 210, mean = mean_A, sd = desv_A, lower.tail = FALSE)
```

##### • Calcula la probabilidad de que una batería tomada al azar del tipo B dure menos de 175 horas

```{r}
prob_B_175 <- pnorm(q = 175, mean = mean_B, sd = desv_B)
prob_B_175
```

##### • Encuentra cuál es la duración máxima del 3% de las pilas del tipo B que duran menos (ayuda: esto es equivalente a encontrar el cuantil 0.03 de la distribución)

```{r}
qnorm(p = 0.03, mean = mean_B, sd = desv_B)
```


### Actividad 3

#####Vamos a centrarnos ahora en las baterías de tipo B. Supongamos que una duración por debajo de 175 horas no es aceptable para el usuario de la batería. En la actividad anterior hemos calculado la probabilidad p de que esto suceda. Entonces, si tomamos una batería del tipo B al azar y comprobamos si dura menos de 175 horas, estamos realizando un experimento de Bernoulli con probabilidad p.

##### • Calcula la probabilidad de que en un lote de 10 baterías, no haya ninguna defectuosa (ayuda: distribución binomial).

```{r}
dbinom(x = 0, size = 10, prob = prob_B_175)
```

##### • Imagina que las baterías se fabrican en serie e independientemente. ¿Cuál es la probabilidad de que la batería producida en quinto lugar sea la primera defectuosa? (ayuda: distribución geométrica.)

```{r}
dgeom(x = 4, prob = prob_B_175)
```

##### • Supongamos que en una caja de 20 baterías van 3 defectuosas. ¿Cuál es la probabilidad de que al tomar una muestra sin reposición de 5 baterías al menos una sea defectuosa? (ayuda: distribución hipergeométrica)

```{r}
phyper(q = 0, m = 3, n = 17, k = 5, lower.tail = FALSE )
```

### Actividad 4

#####Seguimos con las baterías de tipo B, pero en vez de hacer experimentos de Bernoulli queremos estudiar el número de baterías defectuosas fabricadas cada día. Supongamos que se fabrican 1000 baterías cada día. Entonces, cada día en promedio se estarán produciendo aproximadamente 1000 × p baterías, y el número de baterías defectuosas por día sigue una distribución de Poisson. Tomemos 12 como ese promedio de baterías defectuosas cada día. (ayuda: repasa qué modelo de distribución modeliza estos recuentos de eventos raros con una tasa media por unidad de tiempo)

##### • ¿Cuál es la probabilidad de que un día se produzcan más de 20 baterías defectuosas?

```{r}
ppois(q = 20, lambda = 12, lower.tail = FALSE)
```

##### • ¿Cuál es la probabilidad de que un día no salga ninguna batería defectuosa de la fábrica?

```{r}
dpois(x = 0, lambda = 12)
```

##### • La fábrica funciona de lunes a viernes. ¿Qué distribución sigue el número de baterías defectuosas por semana? Justifica qué propiedad se aplica.

*Dado que el tipo de distribución diaria de baterías defectuosas se ha definido como una distribución de Poisson, aplicando la propiedad aditiva de dicha distribución, obtenemos que la distibución semanal será una Poisson de parámetro p = 12 \* 5 = 60*

### Actividad 5

#####El departamento de I+D de la empresa que fabrica las baterías tipo B está investigando nuevos materiales y métodos para mejorar la vida útil de las baterías. En particular, quieren llegar a diseñar una batería cuya duración siga una distribución de Weibull con parámetros a = 100 y b = 185.

##### • Realiza una simulación de la producción semanal de baterías (recuerda: 5 días de produccción, a 1000 baterías por día). Guarda los datos en un vector.

```{r}
v <- rweibull(n = 5000, shape = 100, scale = 185)
```

##### • Con este nuevo proceso, ¿se mejora realmente la duración media de las baterías? (ayuda: puedes usar los datos simulados o la expresión de la esperanza de una Weibull)

```{r}
media_B_Weibull <- mean(v)
media_B_Weibull
```

*La duración media de las batería pasa de ser `r mean_B` a `r media_B_Weibull`, por lo que sí se obtiene una ligera mejora.*


##### • Los ingenieros no lo tienen muy claro (parece que la diferencia no es tanta en promedio y los nuevos materiales son costosos). Para demostrarles que merece la pena, calcula la proporción de baterías defectuosas que producirá probablemente el nuevo proceso y compárala con el anterior (la p que calculamos en la actividad 2)

```{r}
prob_weibull <- pweibull(q = 175, shape = 100, scale = 185)
prob_weibull
```

*Se observa que la proporción de piezas defectuosas desciende de un 0.012 del proceso actual al `r prob_weibull` del proceso que se está estudiando.*

